臺灣高等法院刑事裁定
110年度毒抗字第177號
抗  告  人
即  被  告  鍾承諺




上列抗告人因違反毒品危害防制條例案件，不服臺灣桃園地方法
院中華民國109年12月16日所為之裁定（109年度毒聲字第602號
），提起抗告，本院裁定如下：
    主  文
抗告駁回。                                             
    理  由
一、原裁定意旨略以：抗告人即被告甲○○對於施用第一級毒品海
    洛因一次、第二級毒品甲基安非他命二次、及同時施用海洛
    因與甲基安非他命一次之犯行於偵訊中坦承不諱，其為警查
    獲時所採集之尿液檢體，分別經送台灣檢驗科技股份有限公
    司、台灣尖端先進生技醫藥股份有限公司，以EIA免疫分析
    法初步檢驗，再以GC/MS氣相層析質譜儀分析法確認檢驗方
    式鑑驗後，結果分別呈嗎啡、安非他命及甲基安非他命陽性
    反應，有桃園市政府警察局中壢分局真實姓名與尿液毒品編
    號對照表、桃園市政府警察局大園分局被採尿人尿液暨毒品
    真實姓名與編號對照表、新竹縣政府警察局毒品犯罪嫌疑人
    尿液採驗作業管制紀錄、台灣尖端先進生技醫藥股份有限公
    司濫用藥物檢驗報告、台灣檢驗科技股份有限公司濫用藥物
    實驗室濫用藥物檢驗報告在卷可參，足認被告之自白與事實
    大致相符，是被告確曾施用第一級毒品、第二級毒品等節，
    應堪認定。而被告前曾因施用毒品案件經送觀察、勒戒，並
    入戒治處所強制戒治，於民國101年7月6日因停止處分執行
    出監等節，有本院被告前案紀錄表在卷可按，從而，本件係
    被告於前次觀察、勒戒執行完畢釋放後，三年後再犯毒品危
    害防制條例第10條之罪，是檢察官對被告為觀察、勒戒之聲
    請，核無不合，應予准許。
二、抗告意旨略以：原裁定所載被告之身分證統一編號與被告本
    人之年籍資料不符；又被告目前共涉有九至十件施用毒品案
    件，原審卻僅以其中三件裁定觀察、勒戒，另外六、七件該
    如何裁處，原裁定實不符被告之利益，請求撤銷原裁定以維
    被告權益云云。
三、按犯毒品危害防制條例第10條之罪者，檢察官應聲請法院裁
    定，令被告入勒戒處所觀察、勒戒，其期間不得逾二月。依
    前項規定為觀察、勒戒或強制戒治執行完畢釋放後，三年後
    再犯第10條之罪者，適用前2項之規定。毒品危害防制條例
    第20條第1項、第3項定有明文。另109年1月15日增訂，於同
    年7月15日施行之毒品危害防制條例第35條之1則規定：「本
    條例中華民國108年12月27日修正之條文施行前犯第10條之
    罪之案件，於修正施行後，依下列規定處理：一、偵查中之
    案件，由檢察官依修正後規定處理。二、審判中之案件，由
    法院或少年法院（地方法院少年法庭）依修正後規定處理；
    依修正後規定應為不起訴處分或不付審理之裁定者，法院或
    少年法院（地方法院少年法庭）應為免刑之判決或不付審理
    之裁定。三、判決確定尚未執行或執行中之案件，適用修正
    前之規定」。又109年1月15日修正及109年7月15日施行之毒
    品危害防制條例第20條第3項之立法理由認施用毒品者具「
    病患性犯人」之特質，並參諸世界各國之醫療經驗及醫學界
    之共識，咸認施用毒品成癮者，其心癮甚難戒除，如觀察、
    勒戒或強制戒治執行完畢釋放後，三年後始再有施用第一級
    、第二級毒品之行為者，足見其有戒除毒癮之可能，宜再採
    以觀察、勒戒方式戒除其身癮及以強制戒治方式戒除其心癮
    之措施，為能放寬觀察、勒戒或強制戒治制度之適用時機，
    以協助施用者戒除毒癮，爰修正第三項。是經觀察、勒戒或
    強制戒治執行完畢釋放後，「三年後再犯」者，前所實施之
    觀察、勒戒或強制戒治，已足以遮斷其施用毒品之毒癮，為
    期自新及協助其斷除毒癮，仍適用「初犯」規定，先經檢察
    官聲請觀察、勒戒，不因其間是否因另犯該罪，經起訴、判
    刑或執行而受影響。
四、經查，被告於檢察官聲請書所載之時間施用毒品後，分別為
    警查獲，其為警查獲後所採集之尿液經送檢驗，均呈嗎啡及
    甲基安非他命陽性反應，又扣案毒品經送檢驗，亦呈甲基安
    非他命陽性反應，有桃園市政府警察局中壢分局真實姓名與
    尿液、毒品編號對照表、桃園市政府警察局大園分局檢體監
    管紀錄表、新竹縣政府警察局毒品犯罪嫌疑人尿液採驗作業
    管制紀錄、台灣檢驗科技股份有限公司109年5月18日、109
    年7月3日所出具之濫用藥物檢驗報告、台灣尖端先進生技醫
    藥股份有限公司109年6月24日所出具之濫用藥物檢驗報告、
    詮昕科技股份有限公司109年5月21日所出具之藥物檢驗報告
    等在卷可憑，足認被告確有施用第一級毒品海洛因及施用第
    二級毒品甲基安非命之犯行。又被告前曾因施用毒品犯行，
    經法院裁定送觀察、勒戒，並令入戒治處所強制戒治，於10
    1年7月6日因停止處分執行出監乙節，有本院被告前案紀錄
    表在卷可參，是被告為本件施用毒品之行為距其前揭觀察、
    勒戒執行完畢釋放後已逾三年，被告本件施用毒品犯行依法
    應施予觀察、勒戒，檢察官聲請令被告入勒戒處所觀察、勒
    戒，已於聲請書敘及經審酌個案情形，認不宜以附命完成戒
    癮治療之緩起訴處分，而排除適用觀察、勒戒之程序，經核
    並無不合。抗告意旨稱原裁定誤載其身分證統一編號，然此
    僅為原審事後裁定更正之問題，並非適法之抗告理由；被告
    另稱法院應將其全部施用毒品案件一同裁定觀察、勒戒云云
    ，惟依據不告不理原則，法院僅處理檢察官提出聲請之部分
    ，至於被告是否另有他案符合聲請觀察勒戒，自應由檢察官
    另行依法處理，而有保安處分執行法第4條之1第1項第3款之
    適用（即多數觀察勒戒裁定僅執行其一，不會重複執行），
    被告所請亦於法無據。從而，本件抗告為無理由，應予駁回
    。
據上論斷，應依刑事訴訟法第412條，裁定如主文。
中　　華　　民　　國　　110 　年　　2 　　月　　25　　日
                  刑事第二十庭  審判長法　官  王復生
                                      法　官  張紹省
                                      法　官  遲中慧
以上正本證明與原本無異。
不得再抗告。
                                      書記官  鄭巧青
中　　華　　民　　國　　110 　年　　2 　　月　　26　　日